【裁判字號】    98,行專訴,36
【裁判日期】    980827
【裁判案由】    新型專利舉發
【裁判全文】
智慧財產法院行政判決
                                    98年度行專訴字第36號
                                民國98年8 月6 日辯論終結
原      告  甲○○
訴訟代理人  劉秋絹律師
被      告  經濟部
代  表  人  乙○○（部長）住同.
訴訟代理人  丁○○
參  加  人  華駿工業股份有限公司
代  表  人  丙○○
訴訟代理人  楊祺雄律師（兼送達代收人）
            劉法正律師
複 代 理人  黃于珊律師
上列當事人間因新型專利舉發事件，原告不服經濟部中華民國98
年2 月9 日經訴字第09806106730 號訴願決定，提起行政訴訟，
本院判決如下︰
    主  文
原告之訴駁回。
訴訟費用由原告負擔。
    事實及理由
一、事實概要：原告前於民國92年5 月14日以「裁切裝置結構改
    良」向原處分機關經濟部智慧財產局（下稱智慧局）申請新
    型專利，經該局編為第092208814 號審查，准予專利，並於
    公告期滿後，發給新型第227046號專利證書（下稱系爭專利
    ）。嗣參加人以其違反核准時專利法第98條第2 項之規定，
    對之提起舉發，案經原處分機關審查，於97年6 月20日以（
    97 ） 智專三（三）05052 字第09720315010 號專利舉發審
    定書為「舉發不成立」之處分。參加人不服，提起訴願，經
    被告經濟部98年2 月9 日經訴字第09806106730 號決定：「
    撤銷原處分，並由原處分機關另為適法之處分」，原告不服
    ，遂向本院提起行政訴訟。
二、原告起訴主張：
  (一)系爭專利前曾遭第三人力韋貿易股份有限公司提出異議案，
    智慧局已於94年6 月27日(94)智專三（三）05053 字第0942
    0589760 號異議審定書為異議不成立之審定確定在案（下稱
    前案），該案引用美國專利第5 749278號「MOLD-PRESSING
    DEVICE」專利案，主張系爭專利違反專利法第98條第1 項第
    1 款、第2 項規定，與本件主張之事實相同，為同一事實，
    且與本件之證據二為同一證據。
    本件既曾為異議不成立之審定並確定，則系爭專利較證據二
    之美國專利更具進步性，業為智慧局之前案異議審定書已確
    定之事實，則依一事不再理原則，即無再予審就之理。
  (二)系爭專利較證據二之美國專利更具進步性：
  1.訴願決定認為系爭專利「該外罩5 之一端挖設有一凹槽51，
    該凹槽51向內設有一T 字狀缺口52向外穿設。」，惟未察系
    爭專利外罩係一體成型直接製成T 字狀，而證據二係經座體
    10與殼體50相結合後，該二上延伸部122 之間才形成T 字狀
    缺口，二者結構不同。證據二之殼體50與座體10蓋合時，易
    因未能對準致使殼體50與二上延伸部122 產生碰撞而互有損
    壞。延伸部122 與座體10僅靠有一接觸面支撐，致使支撐力
    不足而導致該上延伸部122 易斷裂，且易因使用者不慎或好
    奇心驅使而遭扳壞，使用者手指一旦伸入易遭夾傷。而系爭
    專利之該T 字狀缺口52係自外罩5 一端的凹槽51內向外穿設
    ，進而達到藉由利用具整體性的外罩而遮蔽內部的結構，以
    增加支撐的穩定性，並可避免如證據二產生延伸部122 容易
    斷裂之缺失，並兼具修飾的效果，因此系爭專利於目的功效
    上有所增進。
  2.證據二之壓桿30經過多次施力壓合後，C 型插孔13之上端與
    壓桿30之擋壁A8摩擦，該C 型插孔13之上端因摩擦而外擴毀
    損，易使該C 型插孔13與壓桿30之樞軸31鬆脫，使用壽命大
    幅縮短，而系爭專利之壓桿4 設有凸柱41，該凸柱41與垂直
    臂12的結合孔121 相接設，即該壓桿4 的凸柱41穿設於該垂
    直臂12的結合孔121 ，可避免如證據二其插孔13與壓桿30產
    生摩擦，且可防止系爭專利的結合孔121 與凸柱41產生鬆脫
    ，進而可大幅提升系爭專利的使用壽命。
  3.另由於系爭專利之壓桿4 之防護槽42與擋止塊122 為側向相
    鄰且凹凸互抵，當該壓桿4 於進行逆時鐘撥止時，防護槽42
    頂抵住擋止塊122 ，以防止壓桿4 因向上扳起而斷裂或間接
    毀損外罩5 ，證據二則無法解決壓桿因向上扳起而斷裂的問
    題，故系爭專利仍顯於目的功效上有所增進而具有進步性。
  4.證據二之二擋板係平行且橫向置設於頂盤上，因此該二擋板
    佔用頂盤上之空間過多，且能騰出之通道亦有限，連帶使證
    據二之壓桿30可利用之厚度被限制，系爭專利其擋板23係垂
    直直立於頂盤22上，因此可於固定的有限空間內形成較大空
    間，並騰出較廣的通道以供系爭專利其壓桿4 使用，進而可
    使厚度較厚且強度較高的壓桿通過，以避免壓桿斷裂的問題
    。
  (三)系爭專利與證據三不同，具可專利性：
  1.訴願決定書認為證據三與系爭專利之彈簧係皆裝設於圖紋切
    頭之頂盤下緣，與底座上之定位凸頸外緣之間，二者完全相
    同且功效亦屬相同，惟證據三之按壓鈕4 之下周緣設有兩耳
    14，該兩耳14與殼罩5 頂抵定位，使按壓鈕4 不致受到壓縮
    彈簧3 之彈力而輕易彈出，一旦殼罩5 脫離時，按壓鈕4 與
    上模2 將受到壓縮彈簧3 之彈力影響，而迅速彈出脫落，以
    致無法再正常使用，系爭專利則係(1)利用槓桿原理之壓桿，
    使圖紋切頭施力平均；(2)以樞紐固定；(3)未揭露系爭專利圖
    紋切頭的擋板；(4)未揭露系爭專利垂直臂12的擋止塊122；
    (5)未揭露系爭專利利用外罩直接置承T 字狀缺口52，是以證
    據三無法如系爭專利可確保彈簧的穩定性與切頭的施力均勻
    。
  2.證據三與系爭專利從結構上比對並不相同，無法如系爭專利
    確保彈簧的穩定性與切頭的施力均勻，專利不保護尺寸，證
    據三其按壓鈕4 頂面的面積是否足以被指部遮蓋無法定論，
    無足作為施力平均之佐證，原告依據二者的比對結構與相對
    位置的關係，證明證據三如對按壓鈕4 的施力點不均時，確
    實有因造成該按壓鈕4 偏移而使上模2 其承壓片12所承受的
    施力點不均的問題，故系爭專利仍顯於目的功效上有所增進
    ，應視為非能輕易完成而具有進步性。
  (四)訴願決定書亦未敘明如何組合證據二、三以證明系爭專利為
    所屬技術領域中具有通常知識者所能輕易完成，屬理由不備
    ，另系爭專利分別與證據二及證據三之整體結構、目的及功
    效皆完全不同，且系爭專利之結構非所屬技術領域中具有通
    常知識者依證據二所揭示之技術所能輕易完成者，被告機關
    訴願決定不妥且違法，祈請鈞院詳酌，撤銷原訴願決定書，
    以維原告之合法權益，實感法便。
  (五)並聲明：1.訴願決定撤銷；2.訴訟費用由被告負擔。
三、被告辯稱：
  (一)原告起訴理由二所述證據二之各種缺失均是在不正常（或非
    常態）之使用條件下所造成的問題，而實際上，證據二之結
    構裝置在一般正常使用情況下，並不致於發生上述之缺失。
    就新型專利之審查而言，不應以不正常之使用狀況來評斷一
    創作之優劣。
  (二)由證據二之結構裝置可知，當壓桿逆時鐘撥止時，由於壓桿
    受到上方殼體（50）之限制，壓桿之擋臂（A8）與C 型插孔
    （13）上端之頂抵位置亦幾近為壓桿向上（逆時鐘）移動之
    頂點，因此不會有因相互摩擦而發生外擴毀損的問題，且在
    正常的操作狀況下，是將壓桿（30）往下壓，再由彈性元件
    （40）之彈力自然回復至原位，並不需要逆時鐘撥止的動作
    。故證據二並不會有壓桿自擋臂斷裂的問題。但如果刻意用
    力將壓桿往上扳起，不僅證據二，系爭專利亦同樣會在壓桿
    之防護槽（42）處發生斷裂，但此不正常使用所發生之破壞
    ，非屬新型專利論究之範圍，故本項起訴理由並非正確。
  (三)原告起訴主張證據二之二擋板（A7）係平行且橫向置設於頂
    盤（A4）上，因此該二擋板佔用頂盤上之空間過多，且能騰
    出之通道（A9）亦有限，連帶使證據二之壓桿（30）可利用
    之厚度被限制，而系爭專利之擋板（23）係垂直直立於頂盤
    （22）上，可於固定之有限區域內形成廣大空間，且騰出較
    寬之通道以供壓桿使用，因此可使厚度較厚且強度較高之壓
    桿通過，以避免壓桿出現斷裂之缺失云云。惟查，結構裝置
    之尺寸、材料、強度等非屬新型專利論究其優劣之範圍，且
    對於壓桿而言，雖然增加厚度，其強度可以提升，但卻存在
    重量較重及浪費材料之缺失，如將壓桿設計成I 型或H 型，
    不僅可以減輕重量，且能提升強度，故本項起訴理由之論點
    並不正確。
  (四)原告起訴主張證據三之按壓鈕（4 ）之下周緣設有兩耳（14
    ），該兩耳與殼罩（5 ）頂抵定位，使按壓鈕（4 ）不致於
    受到壓縮彈簧（3 ）之彈力而輕易彈出，一旦殼罩脫離時，
    按壓鈕與上模（2 ）將受到壓縮彈簧之彈力影響而迅速彈出
    脫落以致無法再正常使用。並進一步指稱，由於上模之承壓
    片（12）上未具有如系爭專利圖紋切頭之頂盤上之擋板，因
    此當對按壓鈕之施力不均時，將導致該按壓鈕偏移，致使上
    模承壓片（12）所承受之施力不均云云。經查，實際上，證
    據三之殼罩（5 ）是與導模座板（8 ）之卡筍（11）相互卡
    合定位，在正常使用狀況下，殼罩並不會發生脫離情形，且
    一旦脫離時，由於壓縮彈簧（3 ）並非處於被壓縮狀態（或
    僅是少許被壓縮狀態），因此並不致於發生彈出脫落的現象
    。且即使按壓鈕（4 ）與上模（2 ）被彈出脫落，亦可重新
    組合再使用，並不致於有無法再正常使用之問題。此外，當
    施力於證據三之按壓鈕（4 ）時，上模（2 ）模體（13）會
    被同一形狀之導模孔（9 ）引導，而能在垂直向下方向正確
    的進行圖紋裁切，不致於因按壓鈕之施力不均而造成承壓片
    （12）對壓縮彈簧（3 ）施力不均的現象。此外，證據三舉
    發之標的是系爭專利之申請專利範圍第三段所界定的技術內
    容，即「該彈簧係套設於圖紋切頭之頂盤下緣，與底座上之
    定位凸頸外緣間，用以推頂圖紋切頭向上定位」之結構特徵
    ，並非針對系爭專利之整體結構，但原告起訴理由卻是以系
    爭專利之整體結構來與證據三比對，顯有曲解，因此其論點
    並不可採。
  (五)綜上所述，原告起訴理由中所論及有關舉發證據二、三之缺
    失問題，均是設定在不正常（或非常態）的使用條件下所發
    生的現象，此設定的前題顯有偏頗，而有違反新型專利是否
    具功效增進或進步性之審查準則，顯非可採。另一方面，起
    訴理由中所論及有關舉發證據三之結構有異於系爭專利，則
    是在誤解原訴願決定理由所據以比對之標的結構的情況下所
    作出之結論，其論點亦不正確。因此，原告起訴理由核無可
    採，被告機關所為「原處分撤銷，由原處分機關另為適法之
    處分」之決定，並無違誤。
  (六)並聲明：1.駁回原告之訴。2.訴訟費用由原告負擔。
四、參加人主張：
  (一)原告主張系爭專利之T 字型缺口較證據二可產生功效上之增
    進云云，惟查：
  1.證據二確已揭露系爭專利申請專利範圍第1 項所界定「該外
    罩5 之一端挖設有一凹槽51，該凹槽51向內設有一T 字狀缺
    口52向外穿設」之構造設計，及「用以供壓柄43由內向外穿
    設」之作用、功效，此外，系爭專利該部份之技術特徵，相
    對於證據二並未有增加支撐之穩定性，及避免二上延伸部12
    2 容易斷裂之功效增進。
  2.證據二申請專利範圍第1 項為「... 一對彼此相對之凹口12
    3 係形成於該腔體12之外圍處... （A pair of opposite
    notches 123 are formed on the periphery of the cham
    ber 12）」，而未限定該凹口之形成方式，因此，說明書第
    3 、4 圖所揭示之「T 字狀缺口」形成方式，僅為一種實施
    例，而非證據二「T 字狀缺口」唯一的形成方式。參加人之
    打孔器「T 字狀缺口」部分，其形成方式雖說明書所揭示之
    實施例不同，卻仍與證據二之申請專利範圍相同，原告主張
    「參加人之打孔器T 字狀缺口部份與證據二不同」，實屬錯
    誤。
  (二)原告主張證據二之壓桿30係利用C 形樞軸與座體連結，而較
    系爭專利之壓桿4 容易晃動，顯見系爭專利之壓桿連結方式
    較證據二可產生功效上之增進云云，惟該等主張顯係錯誤，
    要與事實不符。
  1.原告前開行為至多僅能說明參加人之打孔器在移開外罩後，
    其壓桿30之晃動幅度較原告打孔器之壓桿4 略大，惟此種幅
    度之晃動是否會對打孔器之功能造成不利之影響？蓋上外罩
    後，其使用情形又是如何？該壓桿之晃動是否係因與C 形樞
    軸連結所造成？若是因與C 形樞軸連結所造成，則造成此種
    壓桿晃動之原因為何？原告皆未說明，況打孔器之壓桿係利
    用槓桿原理對圖紋切頭施加壓力，證據二壓桿之微幅晃動，
    並不影響打孔器的裁切功能，原告此一主張顯係故意混淆視
    聽。
  2.其次，打孔器壓桿的晃動程度，係與打孔器壓桿與C 形樞軸
    之間隙大小相關，而與是否採用C 形樞軸無關。又間隙大小
    與晃動程度係各製造商的策略考量，該間隙若太小，則圖形
    刀模的公母模之間在壓桿下壓過程中可能產生干涉，而造成
    生產上的良率問題，而該間隙若太大，則可能造成施力不均
    ，因此製造商需決定一適當之間隙，使各圖形之公母模在剪
    紙過程中運動順暢，故打孔器壓桿晃動之幅度亦為一種商業
    考量，而非如原告所主張，因其打孔器壓桿較不易晃動，故
    具有進步性。
  (三)原告主張系爭專利壓桿4 之防護槽42與擋止塊122 為側向相
    鄰且凹凸互抵，當該壓桿4 於進行逆時鐘撥止時，防護槽42
    頂抵住擋止塊122 以防止壓桿4 因向上板起而斷裂或間接毀
    損外罩5云云。惟：
  1.系爭專利申請專利範圍第1 項所界定「該底座1 前端向上延
    伸一垂直臂12，該垂直臂12上設有一結合孔121 及一擋止塊
    122 」，以及「該壓桿4 之一端設有一凸栓41，以銜接垂直
    臂12上之結合孔121 ，並作為支點，該結合孔121 之後端設
    有一防護槽42」之構造特徵，顯然是以更為複雜之結構設計
    達成與證據二相同之功效，而為「改惡設計」，難謂為具進
    步性之創作。
  2.系爭專利若組裝外罩5 ，則因外罩5 會對壓桿4 產生限制作
    用，故壓桿4 向上扳起之角度根本不會大到可使防護槽42頂
    抵擋止塊122 ，而若繼續對該壓桿4 以逆時鐘方向施壓，則
    可能造成壓桿4 在與外罩5 之接觸點上斷裂，或導致外罩5
    毀損。若系爭專利未組裝外罩5 ，則其雖無外罩5 之限制作
    用，然因壓桿4 前端之凸垣B1已抵住擋止塊122 之壁面，因
    此壓桿4根本無法向上扳起，倘繼續對壓桿4 施以一強大的
    逆扳作用力，則壓桿4 前端之凸垣B1由於體積最小又位於受
    力點，明顯會先斷裂，也唯有該凸垣B1斷裂後，防護槽42才
    有可能頂抵擋止塊122 。如此，縱後續壓桿4 上的防護槽42
    能與擋止塊122 產生干涉作用，亦因壓桿4 之結構已損壞，
    而難稱該干涉機制是「增進之功效」。綜上可知，「防護槽
    42」係不具任何作用之虛設結構，原告所謂「防護槽42頂抵
    住擋止塊122 以防止壓桿4 因向上板起而斷裂或間接毀損外
    罩5 」之作用功效根本不會存在，故原告主張有「防護槽42
    」結構之系爭專利較證據二具進步性，顯非事實。
  (四)原告主張系爭專利之擋板23係垂直直立於頂盤22上，可於固
    定之有限區域內形成廣大空間，且騰出較寬之通道以供壓桿
    4 使用，因此可使厚度較厚且強度較高之壓桿4 通過，以避
    免壓桿4 出現斷裂之缺失云云。然查，系爭專利所界定「該
    圖紋切頭2 係由一可裁切壓合之切頭21及一頂盤22所構成，
    該表面係設有一擋板23，供壓桿4 置入之空間」之構造特徵
    早為證據二所揭露，且其等利用二擋板間之空間，以供壓桿
    定位之功效皆為相同，系爭專利難謂具進步性。
  (五)原告主張系爭專利申請專利範圍第1 項所界定「該彈簧3 係
    套設於圖紋切頭2 之頂盤22下緣，與底座1 上之定位凸頸13
    外緣間，用以推頂圖紋切頭2 向上定位」可產生功效上之增
    進，證據三相較於系爭專利存在有缺失云云，亦非事實。
  1.系爭專利所界定「該彈簧3 係套設於圖紋切頭2 之頂盤22下
    緣，與底座1 上之定位凸頸13外緣間，用以推頂圖紋切頭2
    向上定位」之構造特徵，已為證據三所揭露並教示，且其等
    所能達成之功效亦屬相同，因此系爭專利確難謂有進步性。
  2.原告雖主張「證據三按壓鈕4 之下周緣設有兩耳14，該兩耳
    14與殼罩5 頂抵定位，使按壓鈕4 不致受到壓縮彈簧3 之彈
    力而輕易彈出，一旦殼罩5 脫離時，按壓鈕4 與上模2 將受
    到壓縮彈簧3 之彈力影響而迅速彈出脫落以致無法再正常使
    用」及「證據三於進行裁切時，若對按壓鈕4 施力不均，會
    連帶造成承壓片12對壓縮彈簧3 之施力不均」云云。惟原告
    所稱之前述缺失，實與證據三被引用與系爭專利進行比較之
    彈簧3 的構造功能無關，故無法證明系爭專利較具進步性。
    縱考慮原告所稱之前述問題，惟正常情形下，使用者並不會
    將殼罩5 脫離，故原告所稱純屬個人假想之非正常使用產品
    的狀況，實不足為採。此外，證據三之按壓鈕4 頂面積不大
    ，當指部進行按壓時，幾乎已全面遮蓋按壓鈕4 之頂面，而
    不會發生原告所稱之施力不均的情形，再則，按壓鈕4 之底
    緣係全面積接觸承壓片12且位於擋緣A9之內側，縱刻意對按
    壓鈕4 施力不均，該按壓鈕4 也只會局部翹起，但仍有大部
    分抵觸在承壓片12上，而不會影響按壓鈕4 受壓後，可連動
    上模2 下降及壓縮彈簧3 之壓縮作動，原告所言顯非事實。
  (六)並聲明：1.駁回原告之訴。2.訴訟費用由原告負擔。
五、兩造爭點如下：
  (一)本件是否違反一事不再理原則？
  (二)證據二、三之組合是否足以證明系爭專利申請專利範圍第1
    項不具進步性？
六、本院查：
  (一)本件是否違反一事不再理原則？
  1.按舉發案經審查不成立者，任何人不得以同一事實及同一證
    據，再為舉發，專利法第67條第4 項定有明文，此即「一事
    不再理」之規定，其旨在避免他人反覆利用舉發制度，妨害
    專利權之行使，而所稱「同一事實」係指待證之事實（例如
    ：系專利不具新穎性或進步性）相同，「同一證據」係指附
    具之證據實質內容相同，若證據不相同，即使待證事實相同
    ，亦無一事不再理之適用。
  2.查前案係由第三人力韋貿易股份有限公司提出證據一即90年
    8 月1 日公告之本國專利第89114040號「打孔機及其沖壓成
    型方式」專利案、證據二即西元2003年4 月3 日公告之中國
    大陸專利ZL00000000.1「圖形打孔機」專利案及證據三美國
    專利第5749278 號「MOLD-PRESSING DEVICE 」專利案（即
    本件證據二）提出異議，並主張系爭專利違反專利法第98條
    第1 項第1 款、第2 項而欠缺新穎性或進步性之事實，嗣智
    慧局之審定理由係分別以上開證據一、二尚難證明系爭專利
    申請專利範圍第1 項不具新穎性及不具進步性，證據三亦無
    法證明系爭專利申請專利範圍第1 項不具新穎性及不具進步
    性等而為異議不成立之審定（見本院卷第86至88頁），惟本
    件參加人係主張證據二及證據三（即81年11月21日公告之00
    000000號「兒童貼紙用之物形貼紙簡易裁切裝置」新型專利
    案）之組合，足以證明系爭專利不具進步性，是以本件舉發
    案所附具之證據為證據二、三之組合，核與前案僅係就本件
    證據二加以審究，前後案之證據顯非相同，依首揭說明，自
    無一事不再理之適用，合先敘明。
  (二)證據二、三之組合是否足以證明系爭專利申請專利範圍第1
    項不具進步性？
  1.系爭專利申請專利範圍為「一種裁切裝置結構改良，其主要
    係由一底座1 、一圖紋切頭2 、一彈簧3 、一壓桿4 及一外
    罩5 所組成；其中該底座前端向上延伸一垂直臂12，該垂直
    臂12上設有一結合孔121 及一擋止塊122 ；該圖紋切頭2 係
    由一可裁裁切壓合之切頭21及一頂盤22所構成，表面係設有
    一擋板23，供壓桿4 置入之空間；該彈簧3 係套設於圖紋切
    頭之頂盤22下緣，與底座上之定位凸頸13外緣間，用以推頂
    圖紋切頭向上定位；該壓桿之一端設有一凸栓41，以銜接垂
    直臂12上之結合孔，並作為支點，該結合孔之後端設有一防
    護槽42；該外罩5 之一端挖設有一凹槽51，該凹槽向內設有
    一T 字狀缺口52向外穿設。」。
  2.證據二為西元1998年5 月12日公告之美國第5749278 號「MO
    LD-PRESSING DEVICE 」專利案，證據三為81年11月21日公
    告之00000000號「兒童貼紙用之物形貼紙簡易裁切裝置」新
    型專利案，經比較系爭專利與證據二、三之構造（如附表）
    ，由構造比對表，可知證據二已揭露系爭專利申請專利範圍
    第1 項之外罩5 、T 字狀缺口52、凹槽51、設有凸栓之壓桿
    4、圖紋切頭2 、供壓桿置入固定之頂盤22及擋板23、彈簧3
    、底座1 、供壓桿之凸栓嵌合之結合構造、缺口11、卡凸塊
    14、定位凸頭13等構造，然而，證據二並未揭露系爭專利請
    求項1 之「該彈簧係套設於圖紋切頭之頂盤下緣，與底座上
    之定位凸頸外緣間，用以推頂圖紋切頭向上定位」之構造及
    技術特徵，惟證據三已揭露藉由一圓柱形彈簧支撐於圖紋切
    頭頂盤下緣及底座上之定位凸頸外緣間，且證據二及證據三
    均係應用於裁切裝置之技術領域，並均係透過壓按裝置之技
    術手段達成簡易裁切紙張之功效，就所屬技術領域中具有通
    常知識者而言，其技術內容之組合應屬明顯，因此組合證據
    二、三已揭露系爭專利之主要構造及技術特徵。
  3.本件原告雖主張系爭專利之外罩係一體成型直接製成T 字狀
    ，而證據二係經座體10與殼體50相結合後，該二上延伸部12
    2 之間才形成T 字狀缺口，故系爭專利可達到藉由利用具整
    體性的外罩而遮蔽內部的結構，以增加支撐的穩定性，並可
    避免如證據二產生延伸部122 容易斷裂之缺失，惟查，證據
    二之殼體50亦可遮蔽內部之結構，況無論裁切裝置之T 字狀
    缺口係一體成型或係座體與殼體結合後才形成，其功能皆係
    供壓柄由內向外穿設，而在外罩之一端挖設有ㄧ凹槽，並使
    凹槽向內設有一T 字狀缺口，僅係將證據二T 字狀缺口之技
    術手段予以等效置換，復未產生無法預期的功效，尚難認具
    有進步性。
  4.原告另主張系爭專利之壓桿4 設有凸柱41，該凸柱41與垂直
    臂12的結合孔121 相接設，即該壓桿4 的凸柱41穿設於該垂
    直臂12的結合孔121 ，可避免如證據二其插孔13與壓桿30產
    生摩擦，且可防止系爭專利的結合孔121 與凸柱41產生鬆脫
    ，進而可大幅提升系爭專利的使用壽命，且壓桿4 於進行逆
    時鐘撥止時，防護槽42頂抵住擋止塊122 以防止壓桿4 因向
    上扳起而斷裂或間接毀損外罩5 等情，經查，證據二係在座
    體前端向上延伸一垂直臂，在垂直臂上設有一插孔，另於壓
    桿一端設有一樞軸，以結合於垂直臂上之插孔中作為支點，
    該插孔之形狀為一管柱體，有一C 形缺口，該C 形缺口之上
    緣部位對於壓桿向上扳起之幅度亦具有擋止功能，而使壓桿
    產生限位之作用，亦具有防止壓桿因向上扳起而斷裂或間接
    毀損外罩之功效。至系爭專利之結合孔121 與凸柱41之結構
    ，與證據二係採用C 型插孔13與樞軸31之結構，兩者之細部
    結構特徵雖略有不同，然證據二之結構明顯較系爭專利簡化
    ，且兩案之結構均可供壓桿之凸栓（或樞軸）銜接，並可擋
    止壓桿向上大幅扳起的功能，已如前述，而證據二裁切裝置
    之使用壽命之長短，並非僅只受限於構造之因素，其材料、
    厚度、品質或人為操作等均有可能影響物品之使用壽命，實
    難單憑臆測而認證據二之C 型插孔13與樞軸31之結構，因摩
    擦而較易毀損鬆脫，原告之主張即非可採。
  5.按進步性之比對係以系爭專利每一請求項中所載發明之範圍
    為對象，對照先前技術所揭露之內容，就該發明所屬技術領
    域中具有通常知識者，依申請時之技術水準，參酌該先前技
    術所揭露之內容是否能輕易完成發明作為判斷基準，而非以
    系爭專利之說明書所載全部內容作為比對之對象。原告雖主
    張系爭專利之擋板23係垂直直立於頂盤22上，可於固定之有
    限區域內形成廣大空間，且騰出較寬之通道以供壓桿4 使用
    ，因此可使厚度較厚且強度較高之壓桿4 通過，以避免壓桿
    4 出現斷裂之缺失等情，惟查，系爭專利之立於頂盤22上之
    擋板構造23已對應揭露於證據二之頂盤上之擋板20，且兩案
    皆具利用二擋板間之通道以供壓桿定位之功效，至於原告所
    述系爭專利之擋板細部結構可騰出較寬之通道供壓桿使用乙
    節，並未記載於申請專利範圍，依首揭說明，自無從作為系
    爭專利是否具有進步性之比對對象。
  6.原告主張證據三之按壓鈕4 之下周緣設有兩耳14，該兩耳14
    與殼罩5 頂抵定位，使按壓鈕4 不致受到壓縮彈簧3 之彈力
    而輕易彈出，一旦殼罩5 脫離時，按壓鈕4 與上模2 將受到
    壓縮彈簧3 之彈力影響，而迅速彈出脫落，以致無法再正常
    使用，故證據三無法如系爭專利可確保彈簧的穩定性與切頭
    的施力均勻乙節，然證據三與系爭專利皆利用彈簧使壓桿向
    下壓合時施力均勻，且證據三之彈簧係裝設於上模2 之承壓
    片12下緣及本體上圓柱形凸緣10外緣間，而已揭露系爭專利
    「彈簧3 係套設於圖紋切頭之頂盤22下緣，與底座上之定位
    凸頸13外緣間，用以推頂圖紋切頭向上定位」之技術特徵及
    功效，原告所述情節並非該裝置之正常使用狀況，其所述即
    非可採。
七、綜上所述，系爭專利之技術特徵亦已為證據二或證據三所揭
    露，故系爭專利為熟習該項技術領域之人依證據二組合證據
    三所能輕易完成，且未有功效之增進，自不具進步性。從而
    ，原處分機關以系爭專利未違反核准時專利法第98條第2項
    之規定，所為「舉發不成立」之處分，自有未洽，被告爰將
    原處分撤銷，由原處分機關另為適法之處分，自屬於法有據
    ，原告徒執前詞，訴請撤銷訴願決定，為無理由，應予駁回
    。
八、本件事證已明，兩造其餘攻擊防禦方法均與本件判決結果不
    生影響，故不逐一論述，併此敘明。
據上論結，本件原告之訴為無理由，爰依行政訴訟法第98條第1
項前段，判決如主文。
中    華    民    國    98    年     8    月   27     日
                智慧財產法院第一庭
                            審判長法  官  李得灶
                                  法  官  王俊雄
                                  法  官  林欣蓉
以上為正本係照原本作成。
如不服本判決，應於送達後20日內向本院提出上訴狀並表明上訴
理由，如於本判決宣示後送達前提起上訴者，應於判決送達後20
日內補提上訴理由書（須按他造人數附繕本）。
中    華    民    國    98    年     8    月   27     日
                                  書記官  周其祥


司法院資訊處製作；財團法人民間司法改革基金會備份。
